【裁判字號】    92,上訴,671
【裁判日期】    920625
【裁判案由】    殺人未遂
【裁判全文】
臺灣高等法院臺中分院刑事判決                    九十二年度上訴字第六七一號
    上  訴  人
    即  被  告  丁○○
    選任辯護人  林邦賢
右上訴人因殺人未遂案件，不服臺灣臺中地方法院九十一年度訴字第二八三四號中華
民國九十二年三月四日第一審判決（起訴案號：臺灣臺中地方法院檢察署九十一年度
偵字第二○一七八號），提起上訴，本院判決如左：
    主      文
原判決撤銷。
丁○○殺人，未遂，處有期徒刑伍年陸月。扣案之瑞士刀壹把，沒收。
    事      實
一、丁○○與乙○○原係男女朋友，乙○○因認雙方個性不合，要求分手，然丁○○
    心有不甘，於民國（下同）九十一年八月十六日晚間，在高雄市租用車牌號碼Ｘ
    Ｘ─三五八九號自用小客車一部，並隨身攜帶其所有之瑞士刀一把，連夜自高雄
    駕車北上台中欲尋找乙○○交待清楚。翌日即九十一年八月十七日上午七時四十
    五分許，丁○○守候在乙○○上班途中之台中縣潭子鄉○○路一五七號前，見乙○○騎乘機車經過，即駕駛汽車擋住乙○○之機車，不讓其離開，乙○○只好下
    車欲徒步至托兒所上班，丁○○見乙○○執意離去，竟萌殺意，衝上前去以左手
    勒住乙○○之脖子，右手取出預藏之瑞士刀朝乙○○之肩部、下頷、手臂及背部
    等要害猛刺，致乙○○受有頭部血腫三×三公分、下頷二處開放性傷口○．八×
    ○．二×○．一公分、左肩四處開放性傷口、右肩一處開放性傷口、左上臂外側
    一處開放性傷口、左下臂外側三處開放性傷口、右下臂二處開放性傷口、右手掌
    三處開放性傷口、左手掌一處開放性傷口併三條肌腱斷裂、左手拇指表皮神經斷
    裂、右手拇指表皮神經斷裂及背部四處開放性傷口等之傷害，適路人江俊隆駕車
    經過，見丁○○前開殺人犯行，出言制止，丁○○仍不予理會，江俊隆為防衛乙○○之生命遭受戕害，乃持其車上之拐杖鎖朝丁○○持刀之右手打去，丁○○手
    持之瑞士刀遭江俊隆打落，猶不停止前開殺人犯意，復以左手肘緊勒乙○○之脖
    子，江俊隆要丁○○放手，丁○○仍不置理，江俊隆遂持拐杖鎖敲擊丁○○之左
    手，丁○○始與乙○○雙雙不支倒地。嗣經路人報警趕到現場處理，將丁○○逮
    捕，並扣得上開瑞士刀一把，乙○○因經急救得宜，始倖免於死亡。
二、案經乙○○訴由臺中縣警察局豐原分局報請臺灣臺中地方法院檢察署檢察官偵查
    起訴。
    理      由
一、訊據被告丁○○坦承於上揭時、地攔下告訴人乙○○談判及不小心以瑞士刀劃傷
    被害人乙○○之事實，雖矢口否認有殺人未遂犯行，辯稱：伊在告訴人乙○○上
    班之路上等她，看到告訴人乙○○騎機車經過就將之攔下來，伊說與告訴人乙○○交往期間沒有對不起告訴人乙○○，告訴人乙○○卻說一切不要再說，伊等就
    在路旁吵架，告訴人乙○○一直要去上班，伊拉著告訴人乙○○要解釋清楚，因
    不小心劃傷告訴人，可能路人江俊隆誤以為伊傷害告訴人，遂拿拐杖鎖出來敲伊
    之頭，伊為自衛，才以瑞士刀亂揮，不知砍到告訴人乙○○何處，當時伊之情緒
    失控，看到告訴人乙○○流血而打伊之人還不放過伊，伊才用左手架著告訴人乙○○要往騎樓下躲云云。
二、本院查：
  (一)告訴人乙○○於九十一年八月十八日警訊時，就案發過程指稱：伊與被告原係男
    女朋友關係，已分手四個多月，案發時，被告駕駛小客車，將伊所騎乘機車攔下
    後，問「你到底想怎樣」，伊表示要去上班，被告即持短小利器，壓住伊之脖子
    ，伊不理轉頭要走，被告便將伊抓住，伊仍堅持離開現場，被告即持刀先在左手
    劃一刀後，即往身上猛刺，接著勒住伊之脖子，繼續往上半身多處刺殺，其間有
    一路人前來制止，被告仍不停手，未停止刺殺動作，直到該路人找到機會，將被
    告所持兇器敲落，但被告仍用左手勒住伊之脖子，越來越大力，幾乎勒斃，該路
    人將伊與被告分開後，伊倒在地上，二分鐘後警方到達處理等語。
  (二)證人即現場證人江俊隆於警訊、偵查及原審訊問時證稱：伊與被告及告訴人均不
    認識，案發當日伊接送女兒上課，途中看見被告衝向告訴人，以左手勒住告訴人
    ，右手持不明利器往告訴人身上猛刺，伊立即下車，手持拐杖鎖上前制止，然被
    告不從，接續刺殺告訴人，伊遂利用空檔，以拐杖鎖將被告手中利器打掉，方始
    看見被告所持為瑞士刀，然被告仍不放鬆左手，依舊勒住告訴人脖子，外觀上似
    乎要將告訴人勒斃的樣子，被害人臉色發白，為利告訴人呼吸，伊遂以拐杖鎖敲
    打被告左手，等雙方均倒地後，告訴人即倒地不起，伊擔心被告會對告訴人不利
    ，依然留在該二人身旁等語。
  (三)被告於九十一年八月十九日在醫院病房內接受警方訊問時供稱：當時伊將手搭在
    被害人肩上，一直表示要向告訴人解釋清楚，告訴人不聽，表示趕著要去上班，
    伊因一時氣忿，將隨身攜帶之瑞士刀取出，砍殺告訴人，突然有一路人衝出來，
    持拐杖鎖往伊之頭敲下，伊停止行刺告訴人，該路人仍持續打伊，伊抱著告訴人
    往一民宅走去，該路人將伊及告訴人拉出到路旁，接續打伊，伊抓住路人之拐杖
    鎖，路人即將伊推開，伊坐在地上，沒有力氣爬起來等語。再於九十一年十月二
    十九日檢察官偵查訊問時供稱：「．．我當時情緒失控了，我看她流血且打我的
    人又以拐杖鎖打我的右眉，所以我就用左手架在她的胸前，把她帶到騎樓下．．
    」等語。
  (四)此外，並有血跡斑斑之現場照片二十七幀、診斷證明書二紙在卷及前揭瑞士刀一
    把扣案可據。本院參酌：(1)被告先以瑞士刀刺殺告訴人時，證人江俊隆始見義勇
    為持拐杖鎖上前制止等情，已據告訴人及證人迭次於警訊、偵查及原審審理時陳
    述明確，核與被告於警訊初供時供述情節相符，而被告於警訊時，接受製作筆錄
    地點為醫院病房，且因其雙手受傷無法簽名，而由在旁陪伴之母親曾黃麗秋代為
    簽名等情，有警訊筆錄可考，是被告嗣後所辯，因證人江俊隆以拐杖鎖毆打，始
    拿出瑞士刀自衛云云，顯非事實。(2)告訴人所指，被告於江俊隆制止後仍未停止
    刺殺動作，待所持瑞士刀為江俊隆打落後，仍以左手勒住其脖子，幾乎勒斃，後
    因江俊隆搭救始脫離險境等語，核與證人江俊隆上開證述情節相符。查，被告於
    原審時辯稱：證人江俊隆係告訴人之父丙○○找來教訓伊之人云云，然無任何事
    證足以證明，原審法院訊之證人江俊隆、丙○○，亦為彼等一致否認在卷，原審
    法院再依被告丁○○選任辯護人聲請後函查，經函覆本案發生之前證人江俊隆與
    告訴人乙○○之父丙○○間並無通聯紀錄，此有中華電信股份有限公司臺灣中區
    電信分公司豐原營運處九十二年一月三十日豐一業字第九二ＣＤ一○○○一六號
    函及所檢附之通聯紀錄、中華電信股份有限公司臺灣中區電信分公司北臺中營運
    處九十二年二月十三日中北業字第九二ＣＣ八○○○四○號函及所檢附之通聯紀
    錄等在卷可憑，是被告此部分辯解，要無可取。證人江俊隆與告訴人乙○○、被
    告丁○○二人互不相識，即無故意誣攀被告之理，是告訴人上開指訴內容應與事
    實相符。(3)被告所持用之瑞士刀非常鋒利，以之刺殺人之身體足以造成死亡結果
    ，為一般人所預見，依卷附診斷証明書所示告訴人全身之開放性切割傷口多達二
    十餘處，位置多集中在前胸上方、肩部及雙臂，顯見告訴人為求保命，以手攔阻
    ，致使其受有雙手手掌、拇指等處之伸展肌腱及表皮神經斷裂等嚴重傷害，足見
    被告用力之猛，被告丁○○於瑞士刀遭證人江俊隆打落地面後，復以手肘緊勒告
    訴人乙○○之脖子不放，在在均足證明被告有致告訴人於死地之犯意甚明。綜上
    所述，被告所辯應係飾卸之詞，要無足採，事證已臻明確，被告犯行洵堪認定。
三、核被告丁○○所為，係犯刑法第二百七十一條第二項、第一項之殺人未遂罪。被
    告已著手於犯罪行為之實行而不遂，為未遂犯，依刑法第二十六條前段規定減輕
    其刑。原審予以論罪科刑固非無見，惟被告與告訴人於九十二年六月二日達成和
    解，告訴人並具狀請求給予被告自新機會，原判決未及審酌此項事實尚有未洽。
    被告上訴意旨否認有殺人犯意固不足取，惟原判決既有上開可議之處即屬無可維
    持，應予撤銷改判。爰審酌被告因感情不遂，糾纏告訴人，因言語不合即萌殺意
    ，造成告訴人乙○○身體及心理難以磨滅之傷害，事後未能就其行為表達任何悔
    改之意且於偵查及原審審理時當庭對證人江俊隆採強烈敵意態度及犯罪後猶飾詞
    卸責之態度等一切情狀，量處如主文所示之刑。扣案之瑞士刀一把為被告丁○○
    供犯罪所用之物，且屬被告所有，爰依法併予宣告沒收之。
四、據上論結，應依刑事訴訟法第三百六十九條第一項前段、第三百六十四條、第二
    百九十九條第一項前段，刑法第二百七十一條第二項、第一項、第二十六條前段
    、第三十八條第一項第二款，判決如主文。
本案經檢察官甲○○到庭執行職務。
中      華      民      國      九十二     年     六      月   二十五   日
                                臺灣高等法院臺中分院刑事第四庭
                                      審判長法  官  洪  耀  宗
                                            法  官  江  德  千
                                            法  官  劉  登  俊
右正本證明與原本無異。
如不服本判決應於收受送達後十日內向本院提出上訴書狀，其未敘述上訴之理由者並
得於提起上訴後十日內向本院補提理由書（均須按他造當事人之人數附繕本）。
                                            書記官  鄧  智  惠
中      華      民      國      九十二     年     六      月   二十六   日
                                                                        Ｒ


司法院資訊處製作；財團法人民間司法改革基金會備份。
